臺灣高等法院民事裁定　　　　　　　　　96年度再抗字第21號
聲　請　人　甲○○
聲請人因與相對人乙○○間聲明異議事件，對於中華民國92年8
月11日本院92年度抗字第2840號確定裁定，聲請再審，本院裁定
如下：
    主  文
聲請駁回。
聲請費用由聲請人負擔。
    理  由
一、按再審之訴，應於30日之不變期間內提起。前項期間，自判
    決確定時起算，判決於送達前確定者，自送達時起算；其再
    審之理由發生或知悉在後者，均自知悉時起算。但自判決確
    定後已逾5年者，不得提起。裁定已經確定，而有第496條第
    1項或第497條之情形者，得準用本編之規定，聲請再審。前
    項規定，對於確定裁定聲請再審者，亦有準用。民事訴訟法
    第500條第1、2項、第507條分別定有明文。查聲請人主張其
    係於民國96年5月25日聲請閱覽台灣台北地方法院執行處（
    下稱執行法院）90年度執字第20310號卷後，始知悉92年8月
    11日本院92年度抗字第2840號確定裁定（下稱原確定裁定）
    有民事訴訟法第496條第1項第13款及第497條之再審事由，
    並於同年6月15日聲請再審，並未逾30日之不變期間等語，
    業據提出閱卷聲請書影附卷可稽，依首揭規定，本件再審不
    變期間應自96年5月25之翌日起算，是聲請人於同年6月15日
    聲請再審，並未逾30日之不變期日，程序合法，應予准許，
    合先敘明。
二、聲請人與相對人間之聲明異議事件，執行法院於92年6月26
    日以90年度執字第20310號裁定駁回聲請人之聲請，嗣聲請
    人對該裁定提起抗告，本院於92年8月11日以92年度抗字第
    2840號裁定認其抗告為無理由而予以駁回確定。茲聲請人復
    對本院上開確定裁定聲請再審，主張：相對人為應買執行標
    的，其代標人、代理人於執行法院所提出之委任狀上簽名及
    印章不一，且與其92年3月17日向銀行貸款親筆簽名字跡不
    符，顯屬虛偽、偽造，執行法院未予詳查，准由相對人拍定
    伊於查封前占有之台北市○○○路○段82號15樓房屋（下稱
    系爭房屋），要屬不當。又本院90年度上易字第75號民事判
    決理由四之(三)，既認定伊係系爭房屋共有人，何來無權占有
    ？何以侵害被執行債務人之所有權而可向伊執行？爰提出委
    任狀、95年4月13日民事執行聲請動產拍賣狀、貸款合約書
    、台北地院95年2月7日北院錦文人字第0950001945號函、執
    行法院94年8月3日北院錦字90執洪字第20310號函及照片等
    件影本為證，依民事訴訟法第496條第1項第13款、第497 條
    之規定，聲請再審，求為廢棄原確定裁定云云。
三、按當事人發現未經斟酌之證物或得使用該證物者，得以聲請
    再審對於確定裁定聲明不服，但以如經斟酌可受較有利益之
    裁定者為限。同法第507條、第496條第1項第13款定有明文
    。惟所謂「當事人發見未經斟酌之證物」，係指前訴訟程序
    事實審言詞辯論終結前已存在之證物，因當事人不知有此，
    致未經斟酌，現始知之者而言；若在前訴訟程序言詞辯論終
    結前，尚未存在之證物，本無所謂發現或得使用新證物可言
    ，自不得以之為再審理由（最高法院29年上字第1005號判例
    意旨參照）。至所謂「可受較有利益之裁判」，係指從證物
    本身作形式上觀察，足認再審原告可受較有利益之裁判者而
    言。又依民事訴訟法第466條不得上訴於第三審法院之事件
    ，除前條規定外，其經第二審確定之裁定，如就足以影響於
    判決之重要證物，漏未斟酌者，亦得聲請再審，同法第507
    條、第497條亦有明文。所謂「就足以影響於判決之重要證
    物，漏未斟酌者」，係指足以影響判決基礎之重要證物，雖
    在前訴訟程序已提出，然未經確定判決加以斟斟而言，或則
    忽視當事人聲明之證據而不予調查，或則就依聲請或依職權
    調查之證據未為判斷，均不失為漏未斟酌，且以該證物足以
    動搖原確定判決基礎者為限。又聲請再審顯無再審理由者，
    得不經言詞辯論，以裁定駁回之。同法第507條、第502條第
    2項亦有明文。
四、經查：聲請人提出之95年4月13日民事執行聲請動產拍賣狀
    、台北地院95年2月7日北院錦文人字第0950001945號函、執
    行法院94年8月3日北院錦字90執洪字第20310號函等證物，
    於原確定裁定裁判時（即92年8月11日）尚不存在，即非屬
    「當事人發見未經斟酌之證物」者。而依民法第3條第2項：
    「如有用印章代簽名者，其蓋章與簽名生同等之效力」規定
    ，及國人常有使用多枚印章習慣之公知事實，並參酌相對人
    對各被授權人（受任人）於執行法院所為完成應買相關之法
    律行為，從無否認之情，甚至依各該代理行為之結果，以系
    爭房屋合法買受人之地位，主張所有權人之權利（請求執行
    法院點交），堪認縱使其於執行法院出具之委任狀簽名及印
    章不一，但不影響其委任之法律上效力，難認執行法院准其
    拍定為不當。是上揭委任狀及貸款合約書，縱經斟酌，亦難
    為有利於聲請人之認定，當不影響原確定裁定之結果。又聲
    請人提出之照片，與其主張之再審事由無涉。至本院90年度
    上易字第75號民事判決理由四之(三)，固認定聲請人係系爭房
    屋共有人，惟亦認定：「上訴人（即聲請人）未能證明已經
    他共有人同意而就系爭房屋之全部任意占用收益，即屬侵害
    他共有人之權利，揆諸首揭說明，他共有人得本於所有權請
    求向全體共有人返還系爭房屋，並得依侵權行為及不當得利
    之規定，請求相當租金之損害金或以租金計算之使用利益」
    ，則聲請人認其無返還系爭房屋之義務云云，尚有誤會，且
    與本件再審聲請之再審事由亦屬無涉。
五、綜上所述，聲請人本件再審聲請，核與民事訴訟法第496條
    第1項第13款及第497條規定之要件不符，顯無再審理由，爰
    依民事訴訟法第507條、第502條第2項之規定，裁定如主文
    。
中　　華　　民　　國　　96　　年　　7 　　月　　16　　日
                  民事第十六庭
                        審判長 法　官 沈方維
　　　　　　　　　　　　　　　 法　官 張競文
　　　　　　　　　　　　　　　 法　官 王淇梓
正本係照原本作成。
不得抗告。
中　　華　　民　　國　　96　　年　　7 　　月　　17　　日
　　　　　　　　　　　　　　　 書記官 吳碧玲
